【裁判字號】    99,訴,2889
【裁判日期】    991027
【裁判案由】    誣告
【裁判全文】
臺灣板橋地方法院刑事判決              99年度訴字第2889號
公  訴  人  臺灣板橋地方法院檢察署檢察官
被      告  甲○○
上列被告因誣告案件，經檢察官提起公訴（99年度偵字第22968
號），被告就被訴事實為有罪之陳述，經告知簡式審判程序之旨
，並聽取被告與公訴人之意見後，本院合議庭裁定由受命
法官獨任進行簡式審判程序，本院判決如下：
    主  文
甲○○犯誣告罪，累犯，處有期徒刑參月。
    事  實
一、甲○○前於民國96年間，因偽造文書案件，經本院以97年度
    訴字第101 號判處有期徒刑8 月確定，並於98年6 月17日縮
    短刑期執行完畢。甲○○明知其於97年10月22日因上開偽造
    文書案件入監服刑前，曾委託乙○○代為處理個人債務以及
    營運電腦公司所需之資金，而授權乙○○以其名義向銀行申
    辦信用卡與申辦信用貸款，以處理個人債務與公司營運資金
    ，僅因乙○○未告知其資金處理經過，以及一時無法與乙○
    ○取得聯繫，竟基於意圖使乙○○受刑事處分之犯意，於99
    年6 月15日下午1 時50分許，向有偵查犯罪權限之臺灣板橋
    地方法院檢察署檢察事務官提出申告，指稱乙○○於97年11
    月3 日冒用其名義向荷蘭銀行申請信用卡，以及於97年12月
    10日冒用其名義向花旗銀行申辦信用貸款，而在相關申請書
    偽造其署名之不實事項，誣告乙○○涉犯刑法偽造文書與詐
    欺取財案件，嗣因甲○○於99年8 月3 日偵訊時，自白曾授
    權乙○○以其名義申辦信用卡與信用貸款，始獲上情。
二、案經臺灣板橋地方法院檢察署檢察官自動檢舉偵查起訴。
    理  由
一、本件被告甲○○所犯係死刑、無期徒刑、最輕本刑為3 年以
    上有期徒刑以外之罪，其於準備程序中就被訴事實為有罪之
    陳述，經本院告知簡式審判程序之旨，並聽取公訴人及被告
    意見後，合議庭裁定由受命法官獨任進行簡式審判程序，合
    先敘明。
二、訊據被告對於上揭犯罪事實，坦承不諱，並有臺灣板橋地方
    法院檢察署99年6 月15日詢問筆錄、99年8 月3 日訊問筆錄
    、荷蘭銀行信用卡申請表格、花旗銀行卡友吉享貸申請書暨
    約定書、臺灣台北監獄臺北分監「出監證明書」、中國信託
    商業銀行99年7 月6 日函檢附歷史交易明細表、帳戶歷史交
    易查詢、澳商澳盛銀行集團股份有限公司99年7 月7 日函各
    1 份附卷可稽。本案事證明確，被告上揭誣告犯行，堪以認
    定，應予依法論科。
三、核被告所為，係犯刑法第169 條第1 項之意圖他人受刑事處
    分，向該管公務員誣告罪。被告前因偽造文書案件，經法院
    判處有期徒刑8 月確定，並於98年6 月17日執行完畢，有臺
    灣高等法院被告前案紀錄表1 份在卷可佐，被告於有期徒刑
    執行完畢後，5 年內再故意犯本件有期徒刑以上之罪，而為
    累犯，應依刑法第47條第1 項規定加重其刑。又「甲誣告乙
    竊盜，經偵查乙竊盜罪嫌不足，予以不起訴處分確定，或判
    決無罪確定，檢察官乃對甲以誣告罪提起公訴，審判中甲始
    自白告乙係誣告，如其自白在所誣告之案件經判決無罪確定
    後者，因與刑法第172 條之規定不合，不得減輕或免除其刑
    。如其自白在所誣告之案件經檢察官處分不起訴確定後者，
    依本院31年上字第2211號判例，仍可適用刑法第172 條之規
    定，減輕或免除其刑」，此經最高法院66年度第5 次刑庭庭
    推總會議決議在案。本案被告於誣告乙○○之案件，經檢察
    官不起訴處分前，自白犯罪，參照前揭說明，被告在其所誣
    告之案件經檢察官不起訴處分確定後，始自白犯罪者，仍可
    適用刑法第172 條之規定，則舉重以明輕，被告於所誣告之
    案件經檢察官不起訴處分前，即行自白犯罪者，亦應有刑法
    第172 條規定之適用，始符公平原則，爰依刑法第172 條規
    定，減輕其刑，並與前開加重部分，先加後減之。本院審酌
    被告明知其曾委託乙○○處理債務，並因而授權乙○○以其
    名義向金融機構以申辦信用卡或信用貸款方式，進行債務處
    理，則乙○○事後以其名義申辦信用卡與信用貸款，既然係
    在被告授權範圍，而無偽造之問題，竟因乙○○未向被告說
    明處理債務過程，以及被告自己一時無法聯繫乙○○，為迫
    使乙○○出面說明，而向檢察事務官誣告乙○○以偽造方式
    申辦信用卡與信用貸款，導致國家司法權之不當發動，雖被
    告隨即向檢察官自白曾授權乙○○以其名義申辦信用卡與信
    用貸款，而未造成乙○○遭判處徒刑之司法錯誤行使結果，
    但被告之行為，業已造成司法資源之浪費，並使乙○○身陷
    國家刑事偵查程序中，惟念及被告之犯罪動機僅在於迫使乙
    ○○出面說明，被告犯罪手段和平，且及早自白，而使乙○
    ○不致受不白之冤，乙○○亦表示不願追究被告，被告具有
    悔意，且被告犯罪情節尚輕等一切情狀，量處如主文所示之
    刑。又被告所犯本件誣告罪，並非最重本刑為5 年以下有期
    徒刑之罪，依刑法第41條第1 項前段規定，不得易科罰金，
    併此敘明。
據上論斷，應依刑事訴訟法第273 條之1 第1 項、第299 條第1
項前段，刑法第169 條第1 項、第47條第1 項、第172 條，判決
如主文。
本案經檢察官黃嘉妮到庭執行職務。
中    華    民    國    99    年    10    月    27    日
                  刑事第五庭  法  官  高增泓
以上正本證明與原本無異。
如不服本判決，應於判決送達後10日內，向本院提出上訴狀。
                              書記官  林政良
中    華    民    國    99    年    10    月    27    日
附錄本案論罪科刑法條全文：
刑法第169條
意圖他人受刑事或懲戒處分，向該管公務員誣告者，處7 年以下
有期徒刑。
意圖他人受刑事或懲戒處分，而偽造、變造證據，或使用偽造、
變造之證據者，亦同。

司法院資訊處製作；財團法人民間司法改革基金會備份。
